【裁判字號】    98,易,2224
【裁判日期】    980831
【裁判案由】    毒品危害防制條例
【裁判全文】
臺灣臺北地方法院刑事判決      九十八年度易字第二二二四號
公  訴  人  臺灣臺北地方法院檢察署檢察官
被      告  甲○○
上列被告因違反毒品危害防制條例案件，經檢察官提起公訴（九
十八年度毒偵字第一三五二號、第一五二八號、第一五五六號、
第一六六七號、第一六七四號），本院判決如下：
    主  文
甲○○施用第二級毒品，累犯，處有期徒刑肆月；又施用第二級
毒品，累犯，處有期徒刑伍月；又施用第二級毒品，累犯，處有
期徒刑陸月；又施用第二級毒品，累犯，處有期徒刑柒月，扣案
吸食器壹組沒收之；又施用第二級毒品，累犯，處有期徒刑捌月
，扣案吸食器壹組沒收之。應執行有期徒刑壹年捌月，扣案吸食
器貳組均沒收之。
    事  實
一、甲○○於民國八十九年間因施用毒品案件，經臺灣板橋地方
    法院以八十九年度毒聲字第七二四八號裁定送觀察、勒戒後
    ，認有繼續施用毒品傾向，再經同法院以九十年度毒聲字第
    二五六號裁定令入戒治處所施以強制戒治，於九十一年一月
    十六日強制戒治完畢，由臺灣板橋地方法院檢察署檢察官以
    九十一年度戒毒偵字第四七二號為不起訴處分確定，又於九
    十四年間因施用毒品案件，經臺灣板橋地方法院以九十五年
    度簡字第二一二號判處有期徒刑三月確定，於九十五年十月
    十五日縮刑期滿執行完畢，猶不知悔改，竟基於施用第二級
    毒品甲基安非他命（起訴書誤載為安非他命）之犯意，於九
    十八年四月八日上午一時三十分許為警採尿前九十六小時內
    之某日時許（不包括經警查獲至採尿期間），在不詳地點，
    以將甲基安非他命置於吸食器內點火燒烤成煙霧後吸食之方
    式，施用甲基安非他命一次，嗣於同年月七日晚間十一時二
    十分許，在臺北市萬華區○○○路與康定路口為警盤檢查獲
    ，經警採尿送驗後，查悉上情；其又基於施用第二級毒品甲
    基安非他命（起訴書誤繕為安非他命）之犯意，於九十八年
    四月二十三日某時許，為臺灣臺北地方法院檢察署採尿室採
    尿人員採尿前九十六小時內之某日時許，在不詳地點，以上
    開相同方式，施用甲基安非他命一次，嗣於同年月二十三日
    某時許，向臺灣臺北地方法院檢察署觀護人報到時，經採尿
    送驗，始知上情；其再基於施用第二級毒品甲基安非他命（
    起訴書誤植為安非他命）之犯意，於九十八年五月九日上午
    一時十五分許為警採尿前九十六小時內之某日時許，在不詳
    地點，以前開同一方式，施用甲基安非他命一次，嗣於同年
    月九日上午一時十五分許，在臺北市政府警察局萬華分局武
    昌街派出所為警採尿送驗後，查悉上情；其另基於施用第二
    級毒品甲基安非他命（起訴書誤載為安非他命）之犯意，於
    九十八年五月十日上午六時許（起訴書誤繕為上午十時許）
    ，在臺北市市○○道附近某處公共廁所內，以上揭相同方式
    ，施用甲基安非他命一次，嗣於同年月十二日上午十一時許
    ，在臺北市○○區○○路、廣州街口為警盤檢查獲，並扣得
    其所有供施用甲基安非他命所用之吸食器一組，經警採尿送
    驗後，查知上情；其又基於施用第二級毒品甲基安非他命（
    起訴書誤植為安非他命）之犯意，於九十八年五月二十三日
    晚間十時許，在臺北火車站地下層某公共廁所內，以前揭同
    一方式，施用甲基安非他命一次，嗣於同年月二十五日上午
    八時三十分許，在臺北市○○區○○路老松國小側門旁為警
    盤查查獲，並扣得其所有供施用甲基安非他命所用之吸食器
    一組，經警採尿送驗後，始知上情。
二、案經臺北市政府警察局萬華分局報請及臺灣臺北地方法院檢
    察署檢察官自動檢舉偵查起訴。
    理  由
壹、證據能力方面：
    按現行刑事訴訟法關於「鑑定」之規定，除選任自然人充當
    鑑定人外，另設有囑託機關鑑定制度。依同法第一百九十八
    條、第二百零八條之規定，不論鑑定人或鑑定機關、團體，
    固均應由法院、審判長、受命法官或檢察官視具體個案之需
    要而為選任、囑託，並依第二百零六條之規定，提出言詞或
    書面報告，始符合同法第一百五十九條第一項所定得作為證
    據之「法律有規定」之情形。否則所為之鑑定，仍屬傳聞證
    據。然於司法警察機關調查中之案件，為因應實務上，或因
    量大、或有急迫之現實需求，例行性當然有鑑定之必要者，
    例如毒品之種類與成分、尿液之毒品反應，或者槍彈有無殺
    傷力等鑑定，基於檢察一體原則，得由該管檢察長對於轄區
    內之案件，以事前概括選任鑑定人或囑託鑑定機關、團體之
    方式，俾便轄區內之司法警察官、司法警察對於調查中之此
    類案件，得即時送請先前已選任之鑑定人或囑託之鑑定機關
    、團體實施鑑定，以求時效（法務部九十二年九月一日法檢
    字第○九二○○三五○八三號函參照，刊載於法務部公報第
    三一二期）。此種由檢察機關概括選任鑑定人或概括囑託鑑
    定機關、團體，再轉知司法警察官、司法警察於調查犯罪時
    參考辦理之作為，法無明文禁止，係為因應現行刑事訴訟法
    增訂傳聞法則及其例外規定之實務運作而為。此種由司法警
    察官、司法警察依檢察官所概括選任之鑑定人或囑託鑑定機
    關、團體所為之鑑定結果，與檢察官選任或囑託為鑑定者，
    性質上並無差異，同具有證據能力（最高法院九十六年度臺
    上字第二八六○號判決參照）。本案為警所採集之尿液，經
    臺北市政府警察局萬華分局依前開作業流程，送請臺灣尖端
    先進生技醫藥股份有限公司（下稱臺灣尖端公司）鑑定，臺
    灣尖端公司所出具之濫用藥物檢驗報告，揆諸前揭說明，自
    屬「法律規定」得為證據者，洵具證據能力，合先敘明。
貳、實體方面：
一、上揭事實，業據被告甲○○坦承不諱（見本院卷第三十三頁
    ，且：
  (一)被告於九十八年四月八日、同年月二十三日、同年五月九日
    、同年月十二日、同年月二十五日分為警或臺灣臺北地方法
    院檢察署採尿室採尿人員所採集之尿液，經送臺灣尖端公司
    以氣相層析質譜儀分析法確認檢驗後，確呈安非他命、甲基
    安非他命陽性反應，有該公司於同年四月十七日、同年五月
    一日、同年月十五日、同年月二十二日、同年六月三日所出
    具之濫用藥物檢驗報告附卷可稽（見臺灣臺北地方法院檢察
    署九十八年度偵字第一三五二號偵查卷第七頁、臺灣臺北地
    方法院檢察署九十八年度偵字第一五二八號偵查卷第四頁、
    臺灣臺北地方法院檢察署九十八年度偵字第一六七四號偵查
    卷第十三頁、臺灣臺北地方法院檢察署九十八年度偵字第一
    五五六號偵查卷第六十四頁、臺灣臺北地方法院檢察署九十
    八年度偵字第一六六七號偵查卷第五十九頁）。且依文獻Cl
    ark's Isolation and Identification of Drugs 第三版之
    記述：施用甲基安非他命後二十四小時內，約有施用劑量之
    百分之七十由尿中排出，經人體可代謝出甲基安非他命原態
    及其代謝物安非他命，依據Jonathan M. 等人二○○二年文
    獻報導，以五名測試者於四週內分四次使用，每次施用甲基
    安非他命二十ｍｇ劑量後，收集其尿液並以二五○ｎｇ／ｍ
    ｌ為閾值時，其最長檢出時間為九十六小時（行政院衛生署
    管制藥品管理局九十三年七月二十二日管檢字第○九三○○
    ○六六一五號函參照），足認被告確於事實欄所示之時地，
    各施用第二級毒品甲基安非他命一次。
  (二)此外，並有吸食器二組扣案可資佐證，足見被告任意性自白
    ，核與事實相符，應堪採信。
  (三)按毒品危害防制條例於九十二年七月九日修正公布，自九十
    三年一月九日施行，刪除二犯及三犯之規定，一改修法前繁
    雜之處遇程序，並認施用毒品者係屬病患性犯人，以觀察、
    勒戒戒除其身癮，並以強制戒治去除其心癮。其中第二十條
    、第二十三條將施用毒品之刑事處遇程序，區分為「初犯」
    及「五年內再犯」、「五年後再犯」。依其立法理由之說明
    ：「初犯」，經觀察、勒戒或強制戒治後，應為不起訴處分
    或不付審理之裁定；經觀察、勒戒或強制戒治執行完畢釋放
    後，「五年內再犯」者，因其再犯率甚高，原實施之觀察、
    勒戒及強制戒治既已無法收其實效，爰依法追訴或裁定交付
    審理。至觀察、勒戒或強制戒治執行完畢釋放後，「五年後
    再犯」者，前所實施之觀察、勒戒或強制戒治已足以遮斷其
    施用毒品之毒癮，為期自新及協助其斷除毒癮，仍適用「初
    犯」規定，先經觀察、勒戒或強制戒治之程序。從而依該次
    修正後之規定，僅限於「初犯」及「五年後再犯」二種情形
    ，始應先經觀察、勒戒或強制戒治之程序。倘被告於五年內
    已再犯，經依法追訴處罰，縱其第三次（或第三次以上）再
    度施用毒品之時間，在初犯或前次再犯經觀察、勒戒或強制
    戒治執行完畢釋放五年以後，已不合於「五年後再犯」之規
    定，且因已於「五年內再犯」，顯見其再犯率甚高，原實施
    觀察、勒戒或強制戒治，已無法收其實效，即應依該條例第
    十條處罰（最高法院九十六年度臺非字第一一九號判決參照
    ）。本案被告於八十九年間因施用毒品案件，經臺灣板橋地
    方法院以八十九年度毒聲字第七二四八號裁定送觀察、勒戒
    後，認有繼續施用毒品傾向，再經同法院以九十年度毒聲字
    第二五六號裁定令入戒治處所施以強制戒治，於九十一年一
    月十六日強制戒治完畢，由臺灣板橋地方法院檢察署檢察官
    以九十一年度戒毒偵字第四七二號為不起訴處分確定，又於
    九十四年間因施用毒品案件，經臺灣板橋地方法院以九十五
    年度簡字第二一二號判處有期徒刑三月確定，繼於九十五年
    間因施用毒品案件，經本院以九十六年度簡字第一二七四號
    判處有期徒刑三月，嗣依中華民國九十六年罪犯減刑條例減
    為有期徒刑一月又十五日確定，再於九十七年間因施用毒品
    案件，經本院以九十七年度簡字第一○三五號判處有期徒刑
    四月確定等情，有檢察官不起訴處分書、臺灣高等法院被告
    前案紀錄表在卷可稽（見本院卷第二十九頁、第三十六頁至
    第五十八頁），被告前因施用第二級毒品案件，經觀察、勒
    戒及強制戒治執行完畢釋放後，五年內既已再犯施用毒品罪
    ，並經依法追訴處罰，縱本次施用毒品之時間，係在初犯施
    用毒品罪經觀察、勒戒及強制戒治執行完畢釋放五年以後，
    仍與「五年後再犯」有別，應無毒品危害防制條例第二十條
    第三項「依前項規定為觀察、勒戒或強制戒治執行完畢釋放
    後，五年後再犯第十條之罪者，適用本條前二項之規定」之
    適用，自應依法追訴審判。
  (四)綜上所述，本案事證明確，被告施用第二級毒品犯行，均堪
    認定，應依法論科。
二、按甲基安非他命屬毒品危害防制條例第二條第二項第二款所
    規範之第二級毒品，不得施用、持有。核被告所為，係犯毒
    品危害防制條例第十條第二項之施用第二級毒品罪。其持有
    甲基安非他命之低度行為，為施用甲基安非他命之高度行為
    所吸收，不另論罪。被告於九十四年間因施用毒品案件，經
    臺灣板橋地方法院以九十五年度簡字第二一二號判處有期徒
    刑三月確定，於九十五年十月十五日縮刑期滿執行完畢，有
    臺灣高等法院被告前案紀錄表在卷可按（見本院卷第三十六
    頁至第五十八頁），其前受徒刑之執行完畢，五年以內故意
    再犯本案有期徒刑以上之罪，為累犯，應依刑法第四十七條
    第一項之規定加重其刑。爰審酌被告前經觀察、勒戒及強制
    戒治後，猶未戒除施用毒品惡習，一再施用毒品，惟其施用
    毒品係戕害自身健康，且犯後尚能坦承犯行，及其犯罪之動
    機、目的、手段、智識程度、生活狀況等一切情狀，各量處
    如主文所示之刑，並定其應執行之刑。扣案吸食器二組係由
    小燈泡及吸管等尋常物件自製而成，為被告供承在卷（見本
    院卷第三十三頁），並有採證照片附卷足參（見同上第一五
    五六號偵查卷第二十五頁、同上第一六六七號偵查卷第十七
    頁），俱非專供施用毒品之物，惟上開吸食器，均屬被告所
    有供施用甲基安非他命所用之物，業據被告供明在卷（見本
    院卷第三十三頁），爰依刑法第三十八條第一項第二款之規
    定宣告沒收。
據上論斷，應依刑事訴訟法第二百八十四條之一、第二百九十九
條第一項前段，毒品危害防制條例第十條第二項，刑法第十一條
前段、第四十七條第一項、第五十一條第五款、第三十八條第一
項第二款，判決如主文。
本案經檢察官楊冀華到庭執行職務
中    華    民    國  九十八  年    八    月  三十一  日
                          臺灣臺北地方法院刑事第七庭
                              法      官  孫萍萍
以上正本證明與原本無異。
如不服本判決，應於收受送達後十日內向本院提出上訴書狀，並
應敘述具體理由；其未敘述上訴理由者，應於上訴期間屆滿後二
十日內向本院補提理由書（均須按他造當事人之人數附繕）「切
勿逕送上級法院」。
中    華    民    國  九十八  年    八    月  三十一  日
                              書  記  官  林義盛
附錄本案論罪科刑法條全文：
毒品危害防制條例第十條
施用第一級毒品者，處六月以上五年以下有期徒刑。
施用第二級毒品者，處三年以下有期徒刑。


司法院資訊處製作；財團法人民間司法改革基金會備份。
